【裁判字號】    97,訴,5380
【裁判日期】    971231
【裁判案由】    毒品危害防制條例
【裁判全文】
臺灣板橋地方法院刑事判決              97年度訴字第5380號
公  訴  人  臺灣板橋地方法院檢察署檢察官
被      告  甲○○
                    （現於臺灣臺北監獄臺北分監執行中）
上列被告因違反毒品危害防制條例案件，經檢察官提起公訴（97
年度毒偵字第4669、6052、9048號），本院依簡式審判程序，判
決如下：
    主  文
甲○○犯如附表所示之罪，各處如附表所示之宣告刑。應執行有
期徒刑壹年捌月，扣案之第一級毒品海洛因殘渣（在香菸貳支內
，量微無法析離秤重）及第二級毒品甲基安非他命殘渣（在玻璃
球吸食器壹個內，量微無法析離秤重），均沒收銷燬之；安非他
命玻璃球壹個，沒收。
    事  實
一、甲○○前因施用第二級毒品案件，經臺灣士林地方法院檢察
    署檢察官聲請臺灣士林地方法院於民國88年4 月22日以88年
    度毒聲字第778 號裁定送觀察、勒戒後，認無繼續施用毒品
    傾向而於88年5 月12日出所，並經該署檢察官於88年5 月10
    日，以88年度偵字第4432號為不起訴處分確定在案。又因施
    用第二級毒品案件，經臺灣士林地方法院於88年11月17日以
    88年度毒聲字第2411號裁定送觀察、勒戒後，認有繼續施用
    毒品傾向，經臺灣士林地方法院於89年1 月24日以89年度毒
    聲字第200 號裁定將其送戒治處所施以強制戒治1 年，嗣經
    同法院以89年度毒聲字第1337號裁定停止戒治，所餘戒治期
    間付保護管束後，復經同法院以89年度毒聲字第1986號裁定
    撤銷停止戒治，令入戒治處所施以強制戒治，於90年8 月29
    日強制戒治期滿執行完畢，其此次施用第二級毒品案件，並
    經臺灣士林地方法院於89年5 月8 日以89年度士簡字第126
    號判處有期徒刑6 月確定，並90年11月20日易科罰金執行完
    畢。又於90年間因施用第二級毒品案件，經本院於90 年5月
    11日以90年度毒聲字第2002號裁定將其送戒治處所施以強制
    戒治1 年，嗣於90年8 月30日執行完畢出監，其此次施用第
    二級毒品案件，並經本院於90年8 月31日以90年易字第2359
    號判處有期徒刑6 月，並於92年3 月10日易科罰金執行完畢
    。又因竊盜案件，經臺灣高等法院於92年7 月31日以91年上
    易字第3477號判處有期徒刑10月確定，並於93年11月19日縮
    刑期滿執行完畢。詎其猶不知悔改，復分別基於施用第1 級
    毒品海洛因、第2 級毒品甲基安非他命之犯意，於如附表所
    示之時間、地點，以如附表所示之施用方式，分別施用海洛
    因及甲基安非他命，嗣於如附表備註欄所示之時間、地點為
    警逮捕或攔檢並扣得如附表所示之物，且均採集其尿液送驗
    ，因而查獲上情。
二、案經臺北縣政府警察局三重分局、中和分局報告臺灣板橋地
    方法院檢察署檢察官偵查起訴。
    理  由
一、本案被告甲○○所犯係死刑、無期徒刑、最輕本刑為3 年以
    上有期徒刑或高等法院管轄第一審案件以外之罪，其於準備
    程序中就被訴事實為有罪之陳述，經本院告知簡式審判程序
    之旨，並聽取公訴人、被告之意見後，經合議庭裁定由受命
    法官獨任進行簡式審判程序，合先敘明。
二、上述犯罪事實，業據被告於警詢、偵查及本院審理時均坦承
    不諱，且被告為警查獲後所排放之尿液，經採樣送請臺灣檢
    驗科技股份有限公司，先以EIA 酵素免疫分析法初步檢驗，
    再以GC/MS 氣相層析質譜儀法確認檢驗，均呈嗎啡及安非他
    命類陽性反應之情，有姓名、代碼對照表3 紙及臺灣檢驗科
    技股份有限公司97年5 月30日、97年7 月29日、同年10月14
    日濫用藥物尿液檢驗報告3 紙在卷足參（見97年度毒偵字第
    4669號偵查卷第19、36頁、97年度毒偵字第6052號偵查卷第
    6 、32頁及97年度毒偵字第9048號偵查卷第5 、6 頁），此
    外，復有被告所有而分別供其施用第1 、2 級毒品所用之海
    洛因香菸2 支、安非他命玻璃球吸食器2 支扣案可資佐證，
    而扣案之前開海洛因香菸送請行政院衛生署管制藥品管理局
    ，以氣相層析質譜儀法檢驗，確認該香菸含有海洛因成分，
    有行政院衛生署管制藥品管理局97年9 月10日管檢字第0970
     008816 號鑑定書在卷可按（見97年度毒偵字第4669號偵查
    卷第42頁），次按甲基安非他命經口服投與後約百分之70於
    24小時內自尿中排出，約百分之90於96小時內自尿中排出，
    由於甲基安非他命成分之檢出與其投與方式、投與量、個人
    體質、採尿時間與檢測儀器之精密度等諸多因素有關，因此
    僅憑尿液中呈安非他命陽性反應，並無法確實推算吸食時間
    距採集時間之長短，惟依上述資料推斷，最長可能不會超過
    4 日，亦經行政院衛生署藥物食品檢驗局81年2 月8 日（81
    ）藥檢一字第001156號函示明確。被告上開所採尿液送驗結
    果既有甲基安非他命之陽性反應，顯見被告在經警採尿前之
    96小時內某時點，確曾有施用毒品甲基安非他命犯行。足見
    被告所為自白與事實相符，而得採為認定之依據。
三、論罪科刑：
(一)、第按施用第1 、2 級毒品為犯罪行為，毒品危害防制條例第
    10 條 定有處罰明文。故施用第1 、2 級毒品者，依前揭規
    定本應科以刑罰。惟基於刑事政策，對合於一定條件之施用
    者，則依同條例第20條、第23條之規定，施以觀察、勒戒及
    強制戒治之保安處分。又毒品危害防制條例於92年7 月9 日
    修正公布，自93年1 月9 日施行，其中第20條、第23條將施
    用毒品之刑事處遇程序，區分為「初犯」及「五年內再犯」
    、「五年後再犯」。依其立法理由之說明：「初犯」，經觀
    察、勒戒或強制戒治後，應為不起訴處分或不付審理之裁定
    ；經觀察、勒戒或強制戒治執行完畢釋放後，「五年內再犯
    」者，因其再犯率甚高，原實施之觀察、勒戒及強制戒治既
    已無法收其實效，爰依法追訴或裁定交付審理。至於經觀察
    、勒戒或強制戒治執行完畢釋放後，「五年後再犯」者，前
    所實施之觀察、勒戒或強制戒治已足以遮斷其施用毒品之毒
    癮，為期自新及協助其斷除毒癮，仍適用「初犯」規定，先
    經觀察、勒戒或強制戒治之程序。從而依修正後之規定，僅
    限於「初犯」及「五年後再犯」2 種情形，始應先經觀察、
    勒戒或強制戒治程序。倘被告於5 年內已再犯，經依法追訴
    處罰，縱其第3 次（或第3 次以上）再度施用毒品之時間，
    在初犯經觀察、勒戒或強制戒治執行完畢釋放5 年以後，已
    不合於「五年後再犯」之規定，且因已於「五年內再犯」，
    顯見其再犯率甚高，原實施觀察、勒戒或強制戒治，已無法
    收其實效，即應依該條例第10條處罰，最高法院97年度第5
    次刑事庭會議可資參照。查被告有如事實欄所述之施用毒品
    之前案紀錄，有臺灣高等法院被告前案紀錄表1 份附卷可稽
    。則被告既曾因施用毒品案件，經觀察、勒戒執行完畢釋放
    後5 年內再犯施用毒品罪，並經法院判處罪刑確定，又再犯
    本件施用第1 、2 級毒品之罪，縱其行為距第二次再犯而經
    強制戒治執行完畢之時間間隔已逾5 年，但依據首揭最高法
    院刑事庭會議決議及提議問題等意旨，並非屬於毒品危害防
    制條例第20條第3 項所定「五年後再犯」之情形，自應依同
    條例第23條第2 項之規定逕行追訴處罰，無經觀察勒戒與強
    制戒治之必要。
(二)、查海洛因、甲基安非他命係毒品危害防制條例第2 條第2 項
    第1 款、第2 款所稱之第1 、2 級毒品。核被告1 次施用第
    1 級毒品海洛因、3 次施用第3 級毒品甲基安非他命之行為
    ，係犯1 次同條例第10條第1 項之施用第1 級毒品罪及3 次
    同條第2 項之施用第2 級毒品罪。其施用第1 、2 級毒品前
    後，分別持有第1 、2 級毒品之低度行為，皆為施用之高度
    行為所吸收，均不另論罪。被告有如事實欄所示之犯罪科刑
    及執行情形，有臺灣高等法院被告前案紀錄表在卷可稽，其
    於上開有期徒刑執行完畢後5 年內，故意再犯本案有期徒刑
    以上之4 罪，為累犯，均應依刑法第47條第1 項之規定，分
    別加重其刑。被告所犯上開四罪間，犯意各別，罪名互異，
    應分論併罰。
(三)、爰審酌被告前有多次施用毒品之前案紀錄，仍無法戒絕毒癮
    ，再次漠視法令禁制而犯本罪，惟其施用毒品所生危害，實
    以自戕身心健康為主，對於他人生命、身體、財產等法益，
    尚無明顯而重大之實害，兼衡其犯罪後坦承犯罪，已知悔悟
    等一切情狀，分別量處如主文所示之刑，並定其應執行之刑
    ，以示懲儆。
三、扣案第1 級毒品海洛因殘渣（在香菸2 支內，量微無法析離
    秤重）及第2 級毒品甲基安非他命殘渣（在玻璃球吸食器1
    個內，量微無法析離秤重），係第1 、2 級毒品，有行政院
    衛生署管制藥品管理局97年9 月10日管檢字第0970008816號
    鑑定書乙紙在卷可按，因該等香菸2 支內之海洛因及玻璃球
    吸食器內之甲基安非他命與包裹前開毒品之香菸2 支及玻璃
    球吸食器1 個，二者在物理上俱難以析離，應依毒品危害防
    制條例第18條第1 項前段規定宣告沒收銷燬之。另扣案之安
    非他命玻璃球1 個，為被告所有供為本案犯行所用之物，業
    據其供承在卷，爰依刑法第38條第1 項第2 款之規定併予宣
    告沒收之。
據上論斷，應依刑事訴訟法273 條之1 第1 項、第299 條第1 項
前段，毒品危害防制條例第10條第1 項、第2 項、第18條第1 項
前段，刑法第11條前段、第47條第1 項、第51條第5 款、第38條
第1項第2款，判決如主文。
本案經檢察官陳姿雯到庭執行職務。
中    華    民    國    97    年    12    月    31    日
                              法  官  吳幸娥
上列正本證明與原本無異。
如不服本判決，應於送達後10日內敘明上訴理由，向本院提出上
訴狀，上訴於本院第二審合議庭 (應附繕本) 。其未敘述上訴理
由者，應於上訴期間屆滿後20日內向本院補提理由書「切勿逕送
上級法院」。
                              書記官  陳靜怡
中    華    民    國    97    年    12    月    31    日
附表：
┌─┬───────┬────┬────┬────────┐
│編│犯罪事實      │罪名    │宣告刑  │備註            │
│號│              │        │        │                │
├─┼───────┼────┼────┼────────┤
│1 │被告於97年5月1│施用第一│處有期徒│於97年5月19日凌 │
│  │8 日晚間10時許│級毒品，│刑捌月，│晨0 時許，在臺北│
│  │，在臺北縣三重│累犯    │扣案之第│縣三重市○○○路│
│  │市○○○路53巷│        │一級毒品│53巷1 號507 號房│
│  │1號507號房內，│        │海洛因殘│內為警查獲，並扣│
│  │將海洛因摻入香│        │渣（在香│得摻有海洛因之香│
│  │菸內吸食之方式│        │菸貳支內│菸2 支，經警採集│
│  │，施用第1 級毒│        │，量微無│其尿液送驗後，呈│
│  │品海洛因。    │        │法秤重）│嗎啡陽性反應。  │
│  │              │        │，沒收銷│                │
│  │              │        │燬之。  │                │
├─┼───────┼────┼────┼────────┤
│2 │於97年5月19日 │施用第二│處有期徒│於97年5月19日凌 │
│  │為警採尿前回溯│級毒品，│刑陸月，│晨0時許，在臺北 │
│  │96小時內之某時│累犯    │，扣案之│縣三重市○○○路│
│  │（扣除為警拘捕│        │安非他命│53巷1號507號房內│
│  │至驗尿時止之人│        │玻璃球壹│為警查獲，並扣得│
│  │身自由受公權力│        │個，沒收│安非他命玻璃球1 │
│  │拘束之無從施用│        │。      │個，經警採集其尿│
│  │毒品時間），在│        │        │液送驗後，呈甲基│
│  │上址內，以玻璃│        │        │安非他命陽性反應│
│  │球吸食器施用第│        │        │。              │
│  │2級 毒品甲基安│        │        │                │
│  │非他命1 次。  │        │        │                │
├─┼───────┼────┼────┼────────┤
│3 │於97年7月13日 │施用第二│處有期徒│於97年7月13日下 │
│  │為警採尿前回溯│級毒品，│刑陸月，│午5時10分許，在 │
│  │96小時內之某時│累犯    │扣案之第│臺北縣三重市重新│
│  │（扣除為警拘捕│        │二級毒品│路1段18號「中興 │
│  │至驗尿時止之人│        │甲基安非│旅社」312號房內 │
│  │身自由受公權力│        │他命殘渣│為警查獲，並扣得│
│  │拘束之無從施用│        │（在玻璃│含有安非他命殘渣│
│  │毒品時間），在│        │球吸食器│之玻璃球吸食器1 │
│  │上址內，以玻璃│        │1 個內，│個，經警採集其尿│
│  │球吸食器施用第│        │量微無法│液送驗後，呈甲基│
│  │2 級毒品甲基安│        │秤重）沒│安非他命陽性反應│
│  │非他命1 次。  │        │收銷燬之│。              │
│  │              │        │。      │                │
├─┼───────┼────┼────┼────────┤
│4 │於97年9月26日 │施用第二│處有期徒│於97年9月26日下 │
│  │為警採尿前回溯│級毒品，│刑陸月。│午2時許，在臺北 │
│  │96小時內之某時│累犯    │        │縣板橋市○○○路│
│  │（扣除為警拘捕│        │        │265巷3號「華倫賓│
│  │至驗尿時止之人│        │        │館」203號房內為 │
│  │身自由受公權力│        │        │警查獲，經警採集│
│  │拘束之無從施用│        │        │其尿液送驗後，呈│
│  │毒品時間），在│        │        │甲基安非他命陽性│
│  │上址內，以玻璃│        │        │反應。          │
│  │球吸食器施用第│        │        │                │
│  │2級 毒品甲基安│        │        │                │
│  │非他命1 次。  │        │        │                │
└─┴───────┴────┴────┴────────┘
附錄本案論罪科刑法條全文：
毒品危害防制條例第10條：
施用第一級毒品者，處六月以上五年以下有期徒刑。
施用第二級毒品者，處三年以下有期徒刑。


司法院資訊處製作；財團法人民間司法改革基金會備份。
